【裁判字號】    90,上訴,2668
【裁判日期】    901016
【裁判案由】    殺人未遂等
【裁判全文】
臺灣高等法院刑事判決                            九十年度上訴字第二六六八號
    上  訴  人  臺灣板橋地方法院檢察署檢察官
    被      告  丁○○
    選      任
    辯  護  人  林德銘
右上訴人因被告殺人未遂等案件，不服臺灣板橋地方法院九十年度訴緝字第九號，中
華民國九十年七月二日第一審判決（起訴案號：臺灣板橋地方法院檢察署八十七年度
偵字第一二九五四號）提起上訴，本院判決如左：
    主  文
上訴駁回。
    理  由
一、公訴意旨略以：被告丁○○明知臺北縣永和市○○○路○段四十號對面河川地（
    地主為林正德）為新店溪行水區，竟與乙○○共同受僱於地主林正德及甲○○，
    將前述土地填平及填實，以供作停車場出租他人停車之用；被告與楊某二人受僱
    後，即向施明慶購買磚頭，並向洪慶章租用大卡車載運磚頭以填平該河川地，洪
    慶章承接該筆生意後，即令其員工蔡明利駕駛ＦＩ─八七八號大卡車載運廢磚頭
  ，前往該處行水區傾倒填實，妨害水流，致生公共危險。嗣乙○○於八十七年五
    月十五日中午十二時許，駕駛其所有ＧＯ─０一一二號自用小客車內載被告，在
    前開地點查看施工情形時，適遇臺北縣政府水利課人員薛仁輝、丙○○二人前往
    取締，被告與楊某二人不服取締，竟生殺人之意，猛烈將車加足馬力衝撞正執行
    公務之人員丙○○及薛仁輝，以強暴之方式，妨害鄭某二人行使公務，鄭某被撞
    後造成右小腿挫傷及兩手掌多處擦傷，幸鄭某摔致一旁始兔於難，被告與楊某二
    人即揚長而去。因認被告涉犯刑法第二百七十一條第二項、第一百三十五條第一
    項、水利法第九十二條之一第一項之罪嫌。
二、按犯罪事實應依證據認定之，無證據不得推定其犯罪事實，如不能證明被告犯罪
    者，應諭知無罪之判決，刑事訴訟法第一百五十四條、第三百零一條第一項分別
    定有明文。所謂認定犯罪事實之證據，係指足以認定被告確有犯罪行為之積極證
    據而言，苟未能發現相當證據，或證據不足為不利於被告事實之認定時，即應為
    有利於被告之認定，更不必有何有利之證據，亦不能以推測或擬制之方法，以為
    裁判基礎（最高法院二十九年上字第三一○五號、四十年台上字第八六號、五十
    六年度台上字第八○七號判例意旨參照）。
三、訊據被告丁○○堅決否認有何前開犯行，辯稱：因伊與乙○○之妻相識，曾去過
    該工地二次，均係楊妻委託伊幫忙送便當過去，只有八十七年五月十五日當日是
    坐乙○○車子去，當時過去時看到很多人過來，乙○○稱可能是與地主有關的問
    題，以為是黑道的人來找麻煩，就叫伊上車要走了，並無公訴人所指之違反水利
    法、妨害公務及殺人未遂等犯行等語。
（一）有關違反水利法部分：
    經查，臺北縣永和市○○○路○段四十號對面河川地為地主林正德所有，業據同
    案林正德於原審審理中供述屬實，嗣於八十七年五月初起，林正德提供上開土地
    ，與甲○○共同僱用乙○○負責上開土地填平事宜等情，業據同案被告林正德於
    警訊中供稱：「該河川地於八十五年間尤清縣長拆除違建後，因未整理致該處被
    人亂傾倒垃圾及廢土，致該處廢土堆積成小山丘，所以伊才叫乙○○等人將該處
    清理乾淨整平，並未叫其濫填河川地」、於偵查中供稱：「係僱用楊某整地」，
    於原審中供稱：「伊僱請乙○○來整地，打算做停車場，甲○○對設置停車場事
    宜較熟悉，所以伊請連一起合作，伊出國有委託連負責整地」等語，同案被告乙○○於警訊中則供稱：「伊所整地之地主是林先生，綽號『阿德』，亦是該綽號
    『阿德』之林先生叫我去整地的」、於偵查中供稱：「是林正德僱請伊去現場」
    、於原審中供稱：「林正德與甲○○僱伊去整地，伊請工人去推地整地」等語，
    互核相符，是依渠等供述，本件委託整地之地主林正德及受僱整地之乙○○均未
    曾供述被告在查獲現場共同從事整地事宜，是公訴人所指被告與渠等基於共同之
    犯意聯絡，顯乏依據。其次，同案被告乙○○於受僱整地後，旋即向綽號「旺來
    」之施明慶以每台車新台幣（下同）五百元之價格購買磚塊之廢棄物，及向洪慶
    章以每車一千二百元之車資租用大卡車載運磚塊以便填平該河川地，洪慶章並僱
    用司機蔡明利駕駛車號ＦＩ─一八七八號大卡車載運磚塊前往上開行水區傾倒填
    實，嗣於八十七年五月十五日為臺北縣政府工務局水利課人員查獲等情，業據同
    案被告乙○○、施明慶、洪慶章、乙○○、蔡明利迭於警訊、偵審中一致供述屬
    實，是依渠等供述亦均未指稱被告與之聯絡有關載運磚塊填地事宜；訊以被告則
    供稱：被查獲當日係送便當去等語，亦據同案被告乙○○於原審審理中供稱：「
    當天她送便當來才會在現場」及甲○○於偵查及原審中供稱：「她是協助乙○○
    送便當」等語，證人乙○○之妻林鐿琇復到庭證稱：「是伊叫被告替伊送便當去
    給工人」等語，足認被告前開所辯，尚堪採信。是尚查無證據足認被告共同受僱
    於地主在該處從事填土、傾倒廢棄物而為違反水利法之積極行為，則其此部分犯
    行，尚無從證明。
（二）有關妨害公務及殺人未遂部分：
    經查，八十七年五月十五日中午十二時許，被告搭乘同案被告乙○○所駕駛之車
    號ＧＯ─０一一二號自用小客車赴上開河川地分送便當予工人等情，業據被告與
    乙○○一致供述在卷，其後適臺北縣政府工務局水利課人員薛仁輝、丙○○等人
    前往上開河川地執行取締其等違反水利法行為，乙○○見狀乃欲搭載被告駕車離
    去，於逃離過程中，乙○○明知薛仁輝、丙○○二人為依法執行職務之人員，乃
    基於傷害故意，駕駛車輛衝撞薛仁輝、丙○○二人而以此強暴方式，妨害二人行
    使公務，丙○○並因此而受有右小腿挫傷及兩手掌多處擦傷之傷害等情，業據證
    人即臺北縣政府工務局水利課人員丙○○於偵審中到庭證稱：「八十七年五月十
    五日約中午時至現場，看見車輛進入時，伊出示證件表示係水利課人員，擬拍照
    採證，現場有大卡車載磚頭在傾倒，伊看到乙○○開自小客車載丁○○，乃向渠
    等表示要採證，（問：你去現場時，乙○○是否已在車上？）伊去時，乙○○本
    來不在自用車上，後來才上車，將車轉向這邊開來等語，證人薛仁輝亦證稱：「
    當天看到卡車傾倒磚塊之情形，伊等有表明公務員身分就緊急拍照採證，伊看到
    被告乙○○開車試圖逃跑，丙○○正在拍照，該車轉了二圈就擦撞到丙○○，丙○○跌倒，被告之車在出口處轉圈並沒有直接往出口開，他撞到丙○○後就走了
    」等語，並有三軍總醫院診斷證明書乙紙附卷為憑，訊據同案被告乙○○則矢口
    否認有何前開犯行，辯稱：因當時臺北縣政府人員五、六人來拍照，並未表明身
    分，伊誤以為係黑道人士，因業者也在場，為免惹麻煩，便開車搭載丁○○離開
    ，其後因一時緊張，欲將車迴轉調頭，詎車輛竟原地打滑，並無開車撞擊水利課
    人員丙○○、薛仁輝而妨害公務及傷害之犯意，係渠等自已滑倒的云云，是依證
    人丙○○、薛仁輝之供述，本件事發之經過乃同案被告乙○○發現水利課人員前
    往稽查始駕車離開現場，並於離開時衝撞公務人員丙○○，而妨害渠等行使公務
    ，因之被告雖與乙○○共同乘車離去，惟被告既供承當日赴現場時係搭乘乙○○
    所駕駛之自小客車到達，則於乙○○為避免稽查而逃離現場時，偕同被告駕車離
    去，亦合情理，尚難遽以被告搭乘乙○○所駕駛之該車離去，即認被告與乙○○
    彼此間有共同妨害公務及殺人未遂之犯意聯絡；況經原審訊以同案被告乙○○，
    被告共同乘車離去時，是否曾說『撞他，別停車！』乙節，其供稱：「沒有，伊
    要走時，帶她一起走而已」（參見原審八十八年一月十三日訊問筆錄），再經原
    審訊以證人丙○○，被告是否曾表示要撞死你乙節，亦證稱：「都沒有注意」等
    語（參見原審八十八年十月十八日訊問筆錄），是被告並未以任何言語或舉動指
    示或與乙○○共同駕車衝撞執行公務之人員，致渠等成傷及妨害公務之行為，則
    被告僅係被動搭乘乙○○所駕駛之車輛離去，則其妨害公務及殺人未遂犯行，亦
    難認定。
四、綜上所述，均查無其他積極證據足認被告有公訴人所指之前開犯行，茲既均不能
    證明被告犯罪，揆諸前開說明，自應諭知被告無罪之判決。
五、檢察官上訴意旨以：
    原審判決以無積極證據足以證明被告有共同妨害公務及違反水利法之犯行，因而
    為無罪之判決，固屬卓見，惟查：原審認被告係受共同被告乙○○之太太委託送
    便當，並非與乙○○共同承包此填土工程，因此無共同犯意及行為之聯絡。然被
    告丁○○於警訊中已供承本件工程係甲○○發包給伊及乙○○施工，而乙○○於
    警訊中也承認「是甲○○叫我們﹝指伊與丁○○﹞施工的」，而甲○○於警訊中
    亦未供稱被告係送便當，乙○○於偵查中也未供稱被告係替伊太太送便當，因此
    被告辯稱伊係送便當不可採；更有進者，證人林鐿銹（乙○○之妻）於原審供稱
    ：當天「是我叫丁○○替我送便當去給工人，是被告自己去的」，但是被告丁○○於原審審理中卻又供稱：「只有這一次是坐乙○○的車子去的」，二者所供完
    全相反，顯見證人所供係迴護被告之詞，不足採信。因此，本件確係被告與乙○○共同承包此工程，被告當天是與乙○○共同至現場施工，而非送便當，應可確
    定；否則被告當天既與乙○○一起坐車去現場，則便當自可由乙○○親自帶去現
    場，何須煩被告共同坐車帶去？更何況依目前社會情況，滿街都是自助餐店，工
    人不是至自助餐店吃飯，就是叫便當送至工地，何有承包商自己作便當帶至現場
    給工人吃？被告所辯根本不符常情等語。
六、惟查：依前開共同被告林正德、乙○○、施明慶、洪慶章、蔡明利之供詞均無法
    證明被告有參與連絡有關載運磚磈填地之情事，是尚不能以上開被告丁○○於警
    訊中已供承本件工程係甲○○發包給伊及乙○○施工之自白認定其犯罪，又乙○○在警訊所供「是甲○○叫我們﹝指伊與丁○○﹞施工的」亦不能證明所謂我們
    是指乙○○和被告，（按是甲○○叫我們﹝指伊與丁○○﹞施工的，其中﹝指伊
    與丁○○﹞是檢察官加註）另有關其送便當之辯解縱不可採，亦無其他積極之証
    據足証其罪行，是原審為被告無罪之諭知，核無不合，檢察官之上訴核無理由，
    應予駁回。
據上論斷，應依刑事訴訟法第三百六十八條判決如主文。
本案經檢察官郭弘佑到庭執行職務。
中      華      民      國      九十      年      十      月    十六   日
                              臺灣高等法院刑事第十一庭
                                  審判長法  官 楊照男
                                        法  官 陳炳彰
                                        法  官 王詠寰
右正本證明與原本無異。
檢察官如不服本判決應於收受送達後十日內向本院提出上訴書狀，其未述上訴之理由
者並得於提起上訴後十日內向本院補提理由書（均須按他造當事人之人數附繕本）。
被告不得上訴。
                                        書記官 洪金堆
中     華       民     國      九十       年     十       月   十六    日


司法院資訊處製作；財團法人民間司法改革基金會備份。
